臺灣板橋地方法院刑事判決　　　　　　　96年度訴字第3970號
公　訴　人　臺灣板橋地方法院檢察署檢察官
被　　　告　甲○○
　　　　　　　　　　（現另案羈押於臺灣臺北看守所）
上列被告因違反毒品危害防制條例案件，經檢察官提起公訴（96
年度毒偵字第7542號、第7657號）及追加起訴（96年度毒偵字第
7909號），嗣因被告就被訴事實為有罪之陳述，本院告知被告簡
式審判程序之旨，並聽取當事人之意見後，裁定改由受命法官獨
任依簡式審判程序進行，判決如下：
    主  文
甲○○犯如附表所示之罪，均累犯，各處如附表所示之刑。應執
行有期徒刑壹年肆月，扣案之第一級毒品海洛因貳包內之海洛因
（其中壹包驗後淨重為零點零壹伍公克，另壹包驗後淨重為零點
零捌公克）均沒收銷燬之。
    事  實
一、甲○○前因施用毒品案件，經本院裁定送觀察、勒戒後，因
    認無繼續施用毒品之傾向，而於民國90年6 月22日觀察、勒
    戒執行完畢釋放出所，並經臺灣板橋地方法院檢察署檢察官
    於同日以90年度毒偵字第1104號不起訴處分確定。甲○○復
    因施用毒品案件，經本院裁定送觀察、勒戒後，因認有繼續
    施用毒品之傾向，再經本院裁定令入戒治處所施以強制戒治
    ，而於92年1 月24日入所戒治，其後於92年6 月18日停止戒
    治並付保護管束，而於93年1 月10日保護管束期滿，視為強
    制戒治期滿，並經本院於92年5 月5 日以91年度易字第2827
    號判處有期徒刑6 月，並於92年6 月9 日確定；另經本院於
    92年9 月19日以92年度訴字第1921號判處有期徒刑7 月，並
    於92年10月20日確定。上開二罪經本院以92年度聲字第2317
    號裁定定其應執行刑為有期徒刑11月確定。甲○○於上開強
    制戒治執行完畢釋放後之5 年內，又因施用毒品案件，經本
    院於94年4 月20日以94年度訴字第219 號判處有期徒刑1 年
    2 月，並於94年5 月19日確定。嗣經入監接續執行上開有期
    徒刑11月、1 年2 月後，於95年5 月2 日假釋出監，並於95
    年9 月19日假釋期滿未經撤銷而以執行完畢論。詎甲○○猶
    不知悔改，竟仍基於施用第一級毒品海洛因及第二級毒品甲
    基安非他命（起訴書誤載為安非他命）之犯意，於如附表所
    示之時間、地點，以將海洛因摻入香菸內點燃後吸用之施用
    方式（其中附表編號二部分，乃係將海洛因與甲基安非他命
    同時摻入香菸內點燃後吸用），施用海洛因與甲基安非他命
    。嗣於96年7 月21日晚上10時許，其於如附表編號一所示之
    施用海洛因犯行未被發覺前，主動至臺北縣政府警察局蘆洲
    分局成州派出所向警員自首，並接受本院裁判；另於96年9
    月29日中午12時40分許，警方徵得其之同意，至其臺北縣新
    莊市○○○路88巷5 弄80號3 樓住處執行搜索，扣得第一級
    毒品海洛因1 包（驗前淨重0.04公克，驗後淨重0.015 公克
    ）；復於96年10月5 日凌晨零時27分許，警方在臺北縣三重
    市○○街2 號歡樂谷遊藝場內執行臨檢，見其形跡可疑，上
    前向其盤查，其主動交付第一級毒品海洛因1 包（驗前淨重
    0.1 公克，驗後淨重0.08公克）為警扣案。嗣均經警採集其
    之尿液送驗後，因而查獲上情。
二、案經臺北縣政府警察局蘆洲分局、新莊分局、三重分局報告
    臺灣板橋地方法院檢察署檢察官偵查起訴及追加起訴。
    理  由
壹、程序方面：
    按本件被告甲○○所犯係死刑、無期徒刑、最輕本刑為3 年
    以上有期徒刑以外之罪，其於準備程序就前揭被訴事實為有
    罪之陳述，經法官告知簡式審判程序之旨，並聽取其與公訴
    人之意見後，本院認無不得或不宜改依簡式審判程序進行之
    處，爰依刑事訴訟法第273 條之1 第1 項、第284 條之1 ，
    裁定本件由受命法官獨任進行簡式審判程序，合先敘明。
貳、實體方面：
  一、認定事實部分：
      訊據被告甲○○對於前揭犯罪事實均坦承不諱，本院復審
      酌：
    (一)查被告前因施用毒品案件，經本院裁定送觀察、勒戒後，
      因認無繼續施用毒品之傾向，而於90年6 月22日觀察、勒
      戒執行完畢釋放出所，並經臺灣板橋地方法院檢察署檢察
      官於同日以90年度毒偵字第1104號不起訴處分確定。甲○
      ○復因施用毒品案件，經本院裁定送觀察、勒戒後，因認
      有繼續施用毒品之傾向，再經本院裁定令入戒治處所施以
      強制戒治，而於92年1 月24日入所戒治，其後於92年6 月
      18日停止戒治並付保護管束，而於93年1 月10日保護管束
      期滿，視為強制戒治期滿，並經本院於92年5 月5 日以91
      年度易字第2827號判處有期徒刑6 月，並於92年6 月9日
      確定；另經本院於92年9 月19日以92年度訴字第1921號判
      處有期徒刑7 月，並於92年10月20日確定。上開二罪經本
      院以92年度聲字第2317號裁定定其應執行刑為有期徒刑11
      月確定。被告於上開強制戒治執行完畢釋放後之5 年內，
      又因施用毒品案件，經本院於94年4 月20日以94年度訴字
      第219 號判處有期徒刑1 年2 月，並於94年5 月19日確定
      。嗣經入監接續執行上開有期徒刑11月、1 年2 月後，於
      95年5 月2 日假釋出監，並於95年9 月19日假釋期滿未經
      撤銷而以執行完畢論，此有臺灣高等法院被告前案紀錄表
      1 份在卷可按。是被告於涉本案之前，業曾因施用毒品案
      件，經送前揭強制戒治，且於前揭強制戒治執行完畢釋放
      後之5 年內，再犯施用毒品之罪甚明。
    (二)次查，經警將被告先後遭查獲時所採之尿液送驗結果，被
      告之尿液均係呈嗎啡陽性反應，且如附表編號二所示之時
      地查獲時所採之尿液除呈現嗎啡陽性反應外，另有呈現甲
      基安非他命陽性反應，此有臺北縣政府警察局蘆洲分局偵
      辦毒品案件被移送人姓名代碼對照表、臺北縣政府警察局
      新莊分局偵辦毒品案件被移送人姓名代碼對照表、臺北縣
      政府警察局三重分局查獲毒品案件被移送者姓名代碼對照
      表、臺灣檢驗科技股份有限公司96年8 月10日編號CH/200
      7/71749 號、96年10月19日編號CH/2007/A0426 號、96年
      10月23日編號CH/2007/A0639 號濫用藥物尿液檢驗報告各
      1 份在卷可稽。又查：
      1.海洛因施用入人體後水解還原成嗎啡，再循嗎啡之代謝
        方式排出體外，業據行政院衛生署藥物食品檢驗局以73
        藥檢壹字第030221號函說明綦詳，且尿液中能否驗出嗎
        啡陽性反應，與其投與量、投與途徑、採尿時間、個人
        體質及檢測方法之靈敏度有關，國外曾有文獻報導注射
        6 毫克之海洛因鹽酸鹽，其代謝物嗎啡之平均可檢出時
        限約為26小時，亦經行政院衛生署藥物食品檢驗局於81
        年9 月8 日以（81）藥檢壹字第8114885 號函釋明在案
        。
      2.甲基安非他命經口服投與後，約百分之70於24小時內自
        尿中排出，約百分之90於96小時內自尿中排出，由於目
        前國內尿液中甲基安非他命之檢驗僅為鑑定其是否呈陽
        性反應，尚未定其含量，且甲基安非他命成分之檢出與
        其投與方式、投與量、個人體質、採尿時間與檢測儀器
        之精密度等諸多因素有關，因此僅憑尿液中呈甲基安非
        他命陽性反應，並無法確實推算吸食時間距採集時間之
        長短，惟依上述資料推斷，最長可能不會超過4 日即96
        小時，此經行政院衛生署藥物食品檢驗局於81年2 月8
        日以（81）藥檢壹字第001156號函釋明在案。
      3.再者，前揭尿液檢驗報告載明係以ＧＣ／ＭＳ（即氣相
        層析質譜儀分析法）方法作為確認檢驗之方式，而該方
        法之原理係檢品經氣化後，通過層析管分離純化，再將
        純化後之成分循序送入質譜儀做個別鑑定。因質譜儀所
        測定之圖譜，在化學上被公認具有指紋特性，故可據以
        完全判定該檢品係為何種化合物。職是，台北榮民總醫
        院即認為若以氣相層析質譜儀（ＧＣ／ＭＳ）作藥物及
        其代謝產物之定性及定量分析，幾乎不會有偽陽性反應
        產生，此經該院於83年4 月7 日以83北總內字第3059號
        函釋明在案。
      4.另人體施用甲基安非他命後，其主要代謝物中，未改變
        型態之甲基安非他命占施用劑量達百分之43，安非他命
        則約為百分之5 ；人體若係施用安非他命後，主要代謝
        物中則有未改變型態之安非他命，但無甲基安非他命，
        此經法務部調查局以93年5 月4 日調科壹字第09362413
        980 號函釋明在案。足見人體若施用安非他命，其尿液
        代謝物不可能出現甲基安非他命，惟人體若施用甲基安
        非他命，其尿液代謝物除主要有甲基安非他命外，亦可
        能有少量之安非他命。是本件被告之尿液除呈現較少量
        之安非他命陽性反應外，主要係呈現甲基安非他命之陽
        性反應，依上開函示，被告自不可能係施用安非他命，
        而應係施用甲基安非他命。公訴意旨認被告係施用安非
        他命，容有誤解，附此敘明。
      5.準此而論，被告之尿液經以氣相層析質譜儀分析法檢驗
        ，既係呈嗎啡及甲基安非他命陽性反應，顯見被告應有
        在前揭犯罪時間施用第一級毒品海洛因及第二級毒品甲
        基安非他命之行為甚明。
    (三)此外，扣案之白粉合計2 包經送驗結果，確均係第一級毒
      品海洛因無訛（其中1 包驗前為0.04公克，驗後為0.015
      公克；另1 包驗前為0.1 公克，驗後為0.08公克），此有
      臺灣檢驗科技股份有限公司96年10月17日編號CH/2007/A0
      519 號、96年10月22日編號CH/2007/A0743 號濫用藥物檢
      驗報告各1 份在卷可稽；且本件尚有注射針筒2 支扣案可
      稽。上開扣案物品核與被告本件所施用之毒品海洛因及可
      能之施用器具相符，益見被告確有施用第一級毒品海洛因
      無誤。
    (四)綜上所述，被告前曾施用毒品，經送前揭強制戒治，而於
      前揭強制戒治執行完畢釋放後，5 年內再犯施用毒品之罪
      ，嗣後又為本件施用毒品犯行，事證應屬明確，其犯行應
      堪認定。
  二、論罪科刑：
    (一)查海洛因、甲基安非他命分屬毒品危害防制條例第2 條第
      2 項第1 款所規定之第一級毒品及同條項第2 款所規定之
      第二級毒品，核被告所為，係犯毒品危害防制條例第10條
      第1 項施用第一級毒品罪及同條第2 項施用第二級毒品罪
      。被告持有毒品，復進而施用，其持有毒品之低度行為，
      為施用毒品之高度行為所吸收，均不另論罪。被告於附表
      編號二所示之時間、地點同時施用海洛因及甲基安非他命
      ，乃係以一行為觸犯二罪名，為想像競合犯，依刑法第55
      條規定，應從重依施用第一級毒品罪處斷。公訴意旨認應
      分論併罰，容有誤會。被告前後所犯三次施用第一級毒品
      罪，犯意各別，應分論併罰之。又被告有前揭經判處罪刑
      及執行完畢之紀錄，業如前述，其受有期徒刑執行完畢，
      於5 年以內故意再犯本件最重本刑為有期徒刑以上之罪，
      均為累犯，應依刑法第47條第1 項規定，分別加重其刑。
      被告對於未發覺之如附表編號一之施用第一級毒品犯行，
      主動向警方自首，並接受本院裁判，酌依刑法第62條前段
      規定，就該次犯行減輕其刑，並依刑法第71條第1 項規定
      ，先加而後減之。
    (二)本院審酌被告施用毒品，足以戕害其身心，滋生其他犯罪
      ，惡化治安，嚴重損及公益，且被告業曾多次施用毒品，
      且曾經觀察、勒戒及強制戒治執行完畢，其竟再為本件施
      用毒品犯行，顯見其毫不思悔改，自我控制能力亦顯不佳
      ；惟另考量被告於犯後已能坦承犯行，而其施用毒品之行
      為於本質上係屬自我戕害行為，反社會性之程度應屬較低
      等一切情狀，酌情分別量處如主文所示之刑，並定其應執
      行之刑，以資懲儆。又扣案之前揭海洛因2 包內之海洛因
      ，既屬第一級毒品，且與本件施用海洛因之犯行有所關聯
      ，應依毒品危害防制條例第18條第1 項前段規定，均併予
      宣告沒收銷燬之（惟鑑驗耗用之毒品既已滅失，自毋庸宣
      告沒收銷燬）；至該海洛因2 包之外包裝，固係用於包裹
      海洛因，防其裸露、潮濕，便於攜帶施用，亦係供本件持
      有或施用毒品所用或預備之物，而本件附表編號二所示部
      分固另扣得注射針筒2 支，容或係供該部分犯罪所用之物
      ，但上開物品業經被告於偵查中陳明拋棄，當已非被告所
      有，自無從併予宣告沒收，公訴意旨認應併予宣告沒收，
      即容有誤解。
據上論斷，應依刑事訴訟法第273 條之1 第1 項、第284 條之1
、第299 條第1 項前段，毒品危害防制條例第10條第1 項、第2
項、第18條第1 項前段，刑法第11條、第55條、第51條第5 款、
第9 款、第47條第1 項、第62條前段，判決如主文。
本案經檢察官楊展庚到庭執行職務。
中　　華　　民　　國　　96　　年　　11　　月　　30　　日
                  刑事第十二庭  法  官  陳信旗
┌────────────────────────────────────┐
│附表                                                                    │
├──┬─────────────┬───────┬───────────┤
│編號│犯罪事實                  │罪名          │宣告刑                │
├──┼─────────────┼───────┼───────────┤
│一  │被告於民國96年7 月20日晚上│施用第一級毒品│有期徒刑肆月          │
│    │某時，在臺北縣五股鄉○○路│              │                      │
│    │之某友人住處，施用第一級毒│              │                      │
│    │品海洛因。                │              │                      │
├──┼─────────────┼───────┼───────────┤
│二  │被告於96年9 月29日凌晨1 時│施用第一級毒品│有期徒刑捌月，扣案之第│
│    │許，在其臺北縣新莊市民安西│              │一級毒品海洛因壹包內之│
│    │路88巷5 弄80號3 樓住處，同│              │海洛因（驗後淨重零點零│
│    │時施用第一級毒品海洛因及第│              │壹伍公克）沒收銷燬之。│
│    │二級毒品甲基安非他命。    │              │                      │
├──┼─────────────┼───────┼───────────┤
│三  │被告於96年10月4 日凌晨1 時│施用第一級毒品│有期徒刑捌月，扣案之第│
│    │許，在其所租停放於臺北縣三│              │一級毒品海洛因壹包內之│
│    │重市○○街附近之不詳車號自│              │海洛因（驗後淨重零點零│
│    │小客車上，施用第一級毒品海│              │捌公克）沒收銷燬之。  │
│    │洛因。                    │              │                      │
└──┴─────────────┴───────┴───────────┘
上列正本證明與原本無異。
如不服本判決，應於送達後10日內敘明上訴理由，向本院提出上
訴狀。
　　　　　　　　　　　　　　　　書記官　陳昭綾
中　　華　　民　　國　　96　　年　　11　　月　　30　　日
附錄本判決論罪科刑之法條：
毒品危害防制條例第10條
    施用第一級毒品者，處6 月以上5 年以下有期徒刑。
    施用第二級毒品者，處3 年以下有期徒刑。
